臺灣南投地方法院刑事判決
111年度訴字第72號
公  訴  人  臺灣南投地方檢察署檢察官 
被      告  許誌峯


上列被告因傷害等案件，經檢察官提起公訴（110年度偵字第418
6號），本院判決如下：
    主    文
乙○○犯侵入他人住宅附連圍繞之土地罪，處拘役伍拾日，如易科
罰金，以新臺幣壹仟元折算壹日。又犯恐嚇危害安全罪，處拘役
伍拾日，如易科罰金，以新臺幣壹仟元折算壹日。又犯傷害罪，
處有期徒刑參月，如易科罰金，以新臺幣壹仟元折算壹日。拘役
部分，應執行拘役玖拾日，如易科罰金，以新臺幣壹仟元折算壹
日。
    犯罪事實
一、乙○○與甲○○間因租屋糾紛，乙○○竟基於侵入他人住宅附連圍
    繞土地之犯意，於民國110年6月27日夜間10時40分許，駕駛
    車牌號碼000-0000號自小客車，前往甲○○位於南投縣○○鄉○○
    巷000號租屋處（下稱上開房屋），未經甲○○同意，即踏入
    上開房屋圍籬內之花園、門廊。另基於恐嚇危害安全之犯意
    對甲○○恫稱：要教訓你，我一條命可以豁出去等語，致甲○○
    心生畏懼。乙○○見甲○○持手機錄影並欲撥打電話報警，即基
    於強制、毀損、傷害之犯意，徒手奪下甲○○所有之華為廠牌
    手機1支，甲○○復又取出IPHONE廠牌手機1支錄影，乙○○再度
    取走甲○○所有之IPHONE廠牌手機1支，以此強暴方式，妨害
    甲○○使用手機及報警之權利，乙○○見甲○○緊隨前來欲取回手
    機，乃徒手與甲○○拉扯，致甲○○受有右側肩膀挫傷、左側上
    臂挫傷、右側前臂挫傷、右側腕部擦傷、右側大腿挫傷、右
    側踝部挫傷之傷害，其所有之手機2支亦因手機螢幕凹陷、
    保護貼破裂、手機吊繩斷裂而不堪使用。嗣經員警到場處理
    而查悉上情。
二、案經甲○○訴由南投縣政府警察局集集分局報告臺灣南投地方
    法院檢察署檢察官偵查起訴。
    理    由
一、證據能力之認定：
  ㈠按被告以外之人於審判外之言詞或書面陳述，除法律有規定
    者外，不得作為證據；又被告以外之人於審判外之陳述，雖
    不符刑事訴訟法第159條之1至第159條之4之規定，而經當事
    人於審判程序同意作為證據，法院審酌該言詞陳述或書面陳
    述作成時之情況，認為適當者，亦得為證據。刑事訴訟法第
    159條第1項及第159條之5分別定有明文。經查，本判決下列
    所引用被告乙○○以外之人於審判外之陳述，被告於本院準備
    程序表示對證據能力沒有意見，同意有證據能力（見本院卷
    第87頁），本院審酌上開證據資料作成時之情況，尚無違法
    不當或證明力明顯過低之瑕疵，亦認為以之作為證據應屬適
    當，爰依上開規定，認前揭證據資料均有證據能力。
　㈡次按除法律另有規定外，實施刑事訴訟程序之公務員因違背
    法定程序取得之證據，其有無證據能力之認定，應審酌人權
    保障及公共利益之均衡維護，刑事訴訟法第158條之4定有明
    文。本案以下所引用之非供述證據，並無證據證明係實施刑
    事訴訟程序之公務員違背法定程序所取得，且經本院於審理
    時合法踐行調查程序，自應認均具有證據能力，得作為證據
    。
二、認定犯罪事實所憑之證據及理由：
    訊據被告固坦承有於上揭時間，駕駛車牌號碼000-0000號自
    小客車，前往甲○○位於南投縣○○鄉○○巷000號租屋處，及進
    入上開租屋處圍籬內之花園、門廊，並對告訴人甲○○稱：「
    要教訓你，我一條命可以豁出去」等語，告訴人甲○○所有之
    手機螢幕凹陷、保護貼破裂、手機吊繩斷裂不堪使用，且告
    訴人甲○○受有右側肩膀挫傷、左側上臂挫傷、右側前臂挫傷
    、右側腕部擦傷、右側大腿挫傷、右側踝部挫傷之傷害等情
    不諱，惟矢口否認有何侵入住宅、恐嚇、傷害、強制、毀損
    之犯行，辯稱：告訴人甲○○積欠我爸媽的房租，我雖然有進
    入上開租屋處圍籬內之花園、門廊，但這是公共空間，進入
    不需要告訴人甲○○同意。我沒有恐嚇的意思，我只是要房租
    ，口氣比較兇。我不小心撥掉甲○○的手機，沒有搶，我有撿
    起來還給告訴人甲○○。我沒有跟甲○○拉扯也沒有動手，是告
    訴人甲○○先動手，他要踢我不小心摔倒等語。經查：
　㈠侵入住宅附連圍繞之土地罪部分：
　⒈按刑法第306條第1項所稱附連圍繞之土地，係指與住宅或建
    築物相連接，環繞於四周附有圍幛之庭園空地，無圍幛設置
    之圍繞土地，則不包括在內，因他人無法了解其監督支配權
    之範圍，至設置圍幛所用之材料，則無限制，磚牆、木板、
    竹籬、鐵條、絲、或生長之植物，均無不可，只需在客觀上
    可使人知為該住宅或建築物附屬圍繞之土地即可。查本案告
    訴人甲○○向曾玉枝承租位於南投縣○○鄉○○巷000號木屋001號
    ，此有租賃契約在卷可佐（見警卷第17頁）。而該租賃房屋
    為小木屋，房屋外有花園、走廊，均為白色圍籬所包圍而與
    外界區隔等情，此有現場照片在卷可稽（見警卷第23頁；偵
    卷第40頁至第43頁）。是以，上開房屋外之花園、門廊均屬
    附連圍繞於他人住宅之土地甚明。
　⒉被告雖以前詞置辯，然查，證人甲○○於偵查中證稱：我對被
    告說你不准進來，這是我的地方等語（見偵卷第17頁）。可
    見，告訴人業已表明拒絕被告進入之意。證人甲○○固另於偵
    查中證稱：我確實有向被告父親租房，所以被告才覺得是我
    去告訴大房東，二房東偷偷租房給我等語（見偵卷第18頁）
    。然上開房屋縱係告訴人向被告之父承租，被告就上開房屋
    暨非所有權人，亦非出租人，自無權利進入上開之花園、門
    廊，易言之，上開房屋既係告訴人承租，且仍在租賃期間，
    自屬告訴人得使用之範圍，縱係出租人亦無權利無故侵入告
    訴人之住處。　
　㈡恐嚇危害安全罪部分：
　  被告有於上揭時、地，對告訴人稱「要教訓你，我一條命可
    以豁出去」等語，為被告於本院準備程序及審理中均坦承不
    諱，核與證人即告訴人甲○○於警詢、偵訊、證人丙○○於警詢
    之證述相符（見警卷第11頁、第14頁；偵卷第18頁）。是被
    告上開行為，在客觀上已明確表達欲加害告訴人生命、身體
    安全之意。又被告於夜間駕車前來，並持雷射光筆掃射告訴
    人之租屋處等情，另據證人甲○○、丙○○證述明確（見警卷第
    14頁），從而以一般社會經驗法則客觀判斷，被告夜間前來
    ，使用雷射筆騷擾告訴人，並以上開言語恫嚇，足使一般人
    心生畏佈。又告訴人確有因被告所為而心生畏懼乙情，業經
    其於警詢中證述明確已如上所述，可認告訴人當時主觀上確
    會因被告行為而產生擔心自身安危之心理狀態無疑。是被告
    確有以上開言詞恫嚇告訴人，致其心生畏懼，應堪認定。
　㈢傷害、強制、毀損罪部分：
　⒈告訴人於110年6月28日至埔基醫療財團法人埔里基督教醫院
    急診，經診斷受有右側肩膀挫傷、左側上臂挫傷、右側前臂
    挫傷、右側腕部擦傷、右側大腿挫傷、右側踝部挫傷之傷害
    。另告訴人所有之手機因螢幕凹陷、保護貼破裂、手機吊繩
    斷裂而不堪使用等情，為被告所不否認，且有診斷證明書、
    照片在卷可稽（見警卷第21頁、第24頁）。是此部分事實首
    堪認定。
　⒉被告雖以前詞置辯，然查，證人甲○○於於警詢、偵查中證稱
    ：我要打電話報警的時候，被告搶走手機阻止我報警，我追
    出門外，拿起另1支手機錄影，他就又過來搶走我另1支手機
    並離開，我追上去要搶回手機，跟他扭打。我發現他的手機
    放在車上，我就打開他的車門拿走他的手機，要求跟他交換
    手機，才順利拿回手機，我拿回來時發現我的手機螢幕玻璃
    有點碎裂、手機吊繩斷裂，螢幕下方也有凹洞等語（見警卷
    第11頁；偵卷第17頁），復於本院審理中證稱：被告看到我
    打給警察就把我的手機搶走，我趕緊找我第二支手機，用第
    二支手機錄影。被告搶走第1支手機的時候，我沒有馬上跟
    出，因為我去找第二支手機錄影，被告又回來搶我第二支手
    機，我們才開始扭打。被告搶的第一支手機是華為的，上面
    還有角落有毀損、綁的手機繩子也斷掉了，第二支手機正面
    右下角表面有敲到，有裂痕及刮傷，兩隻手機都有毀損等語
    （見本院卷第135頁至第138頁）。另參證人丙○○於警詢中證
    稱：我看到停車場被告與告訴人在拉扯，告訴人跑進自小客
    車內，對被告說你還我手機，我就還你手機，之後雙方換回
    各自的手機等語（見警卷第13頁）。復於本院審理中證稱：
    被告跟告訴人甲○○在停車場中的一顆樹下扭打，雙方都有用
    手去拉扯。因為當時在樹那裡被告是押著甲○○，我跟我老公
    就叫他們分開，被告先進去車內副駕駛座，甲○○就從同一邊
    進去搶被告的手機，我當時就叫他們分開，被告當時坐在車
    上，甲○○就對被告說你要還我的手機，我才還你的手機。當
    天我聽到甲○○持續喊救命，出來後看到被告和甲○○，他們2
    人已經在停車場的庭院樹下。我有看到他們有扭打，不只是
    搶手機，被告當時是背對著我，我有看到被告做出這樣子的
    動作（證人做出手握拳往下揮之動作）等語（見本院卷第14
    0頁）。
　⒊互核上開證人證述可知，被告確有搶走告訴人所有之手機2支
    ，妨害告訴人使用電話報警、錄影之權利，且與告訴人拉扯
    ，並徒手毆打告訴人，致使告訴人受有前開之傷害，所有之
    手機2支亦破損不堪使用，堪予認定
　㈣綜上所述，被告所辯均無足採，本案事證明確，被告上開犯
    行均堪認定，應予依法論科。
三、論罪科刑： 
  ㈠核被告所為，係犯刑法第306條第1項之無故侵入他人住宅附
    連圍繞之土地罪、同法第305條之恐嚇危害安全罪及同法第2
    77條第1項之傷害罪、第304條之強制罪及第354條之毀損罪
    。公訴意旨認被告前開進入上開房屋之行為，係犯刑法第30
    6條第1項之無故侵入他人住宅罪，雖有未洽，然此僅同項規
    定之不同態樣，尚無變更法條之問題，附此敘明。
　㈡起訴書雖漏載被告尚有奪取告訴人第2支之IPHONE廠牌手機並
    致其毀損，惟此部分與起訴書所載其餘部分為接續犯之一罪
    關係，本院自得併與審理。　
　㈢按行為人實施犯罪之時地，在自然意義上雖非完全一致，但
    仍有部分合致，且犯罪目的單一，依一般社會通念，認應評
    價為一罪方符合刑罰公平原則，如予數罪併罰，反有過度處
    罰之疑，與人民法律感情亦未契合，故於刑法廢除牽連犯及
    連續犯後，應依個案情狀，考量一般社會通念及刑罰公平原
    則，適度擴張一行為概念，論以接續犯或一行為觸犯數罪名
    之想像競合犯，方屬適當（最高法院97年度台上字第1880號
    判決意旨參照）。查被告所為毀損他人物品、傷害及強制之
    行為雖有先後之分，然有部分合致，且基於單一之犯罪目的
    ，在法律上應評價為一行為，被告以一行為觸犯上開3罪，
    應依刑法第55條想像競合犯之規定，從一重之傷害罪處斷。
    　
　㈣被告上開3罪，犯意各別，行為互異，應予分論併罰。
  ㈤被告前因違反毒品危害防制條例案件，經臺灣臺中地方法院
    以109年度易字第3243號案處判處有期徒刑2月確定，於民國
    110年4月8日易科罰金而執行完畢。其於前開有期徒刑執行
    完畢後，5年內故意再犯本件有期徒刑以上之各罪，固均為
    累犯，惟經本院審酌被告經判處徒刑之前案與本案所犯之罪
    罪質不同，犯罪情節、動機、目的、手段均有異，尚難認其
    本件犯行有惡性重大或對刑罰反應力薄弱之情形，爰依司法
    院釋字第775 號解釋意旨裁量不加重其最低本刑。
　㈥爰以行為人之責任為基礎，審酌被告未得告訴人之同意，即
    擅自進入與告訴人之住處附連圍繞之土地，危害告訴人之居
    住安全及隱私，嗣不思以理性方式解決紛爭，僅因租屋糾紛
    即對告訴人恫嚇，並以搶奪手機之方式，妨害告訴人行使權
    利，並致使手機毀損、告訴人並受有前開傷害結果，所為實
    屬不該；兼衡其否認犯行、未與告訴人達成和解、調解或賠
    償其損害之犯後態度，暨其於本院審理中自陳大學畢業之智
    識程度，任職於健身房，經濟狀況小康，家中有哥哥、妹妹
    之生活狀況（見本院卷第153頁），及其犯罪之動機、手段
    及所生危害等一切情狀，分別量處如主文所示之刑，並就拘
    役部分定其應執行之刑，併就各宣告刑及應執行之刑均諭知
    易科罰金之折算標準。
據上論斷，應依刑事訴訟法第299條第1項前段，判決如主文。
本案經檢察官王晴玲提起公訴，檢察官黃淑美、吳宣憲到庭執行
職務。
中　　華　　民　　國　　111 　年　　11　　月　　23　　日
　　　　　　　　　刑事第四庭  審判長法　官  何玉鳳
　　　　　　　　　                  法  官  吳宗育
　　　　　　　　　                  法  官  李怡貞
以上正本與原本無異。
如不服本判決應於收受送達後20日內向本院提出上訴書狀，並應
敘述具體理由；其未敘述上訴理由者，應於上訴期間屆滿後20日
內向本院補提理由書（均須按他造當事人之人數附繕本）「切勿
逕送上級法院」。
告訴人或被害人如對於本判決不服者，應具備理由請求檢察官上
訴，其上訴期間之計算係以檢察官收受判決正本之日期為準。
                                    書記官  林鈺珣 
中　　華　　民　　國　　111 　年　　11　　月　　24　　日
附錄本案論罪科刑法條全文：
中華民國刑法第306條
無故侵入他人住宅、建築物或附連圍繞之土地或船艦者，處1年
以下有期徒刑、拘役或9千元以下罰金。
無故隱匿其內，或受退去之要求而仍留滯者，亦同。
中華民國刑法第305條
以加害生命、身體、自由、名譽、財產之事恐嚇他人，致生危害
於安全者，處2年以下有期徒刑、拘役或9千元以下罰金。
中華民國刑法第277條
傷害人之身體或健康者，處5年以下有期徒刑、拘役或50萬元以
下罰金。
犯前項之罪，因而致人於死者，處無期徒刑或7年以上有期徒刑
；致重傷者，處3年以上10年以下有期徒刑。
中華民國刑法第304條
以強暴、脅迫使人行無義務之事或妨害人行使權利者，處3年以
下有期徒刑、拘役或9千元以下罰金。
前項之未遂犯罰之。
中華民國刑法第354條
毀棄、損壞前二條以外之他人之物或致令不堪用，足以生損害於
公眾或他人者，處2年以下有期徒刑、拘役或1萬5千元以下罰金
。